【裁判字號】    98,訴,722
【裁判日期】    980325
【裁判案由】    毒品危害防制條例
【裁判全文】
臺灣板橋地方法院刑事判決               98年度訴字第722號
公  訴  人  臺灣板橋地方法院檢察署檢察官
被      告  甲○○
                      室
                    （現另案
上列被告因違反毒品危害防制條例案件，經檢察官提起公訴（98
年度毒偵字第775 號），因被告於準備程序進行中就被訴事實為
有罪之陳述，經告知簡式審判程序之旨，本院裁定由受命法官獨
任進行簡式審判程序，並判決如下：
    主  文
甲○○施用第一級毒品，處有期徒刑柒月。扣案之毒品分裝袋壹
批、電子磅秤壹台，均沒收；又施用第二級毒品，處有期徒刑肆
月，扣案之毒品分裝袋壹批、毒品摻食吸管伍支、毒品吸食器參
組、電子磅秤壹台，均沒收。應執行有期徒刑玖月，扣案之毒品
分裝袋壹批、毒品摻食吸管伍支、毒品吸食器參組、電子磅秤壹
台，均沒收。
    事  實
一、甲○○前因施用毒品案件，經臺灣臺北地方法院以96年度毒
    聲字第576 號裁定送觀察、勒戒後，認無繼續施用毒品傾向
    ，於民國96年11月14日觀察勒戒執行完畢釋放，並由臺灣臺
    北地方法院檢察署檢察官以96年度毒偵字第1991號為不起訴
    之處分確定。詎仍不知悔改，於前開觀察、勒戒執行完畢釋
    放後5 年內，明知海洛因及安非他命業經公告列為毒品危害
    防制條例第2 條之第1 、2 級毒品，不得非法持有、施用，
    竟基於施用第1 、2 級毒品海洛因及甲芏安非他命之犯意，
    於98年1 月20日為警採尿前26、96小時內某時（扣除為警拘
    捕至驗尿時止之人身自由受公權力拘束之無從施用毒品時間
    ），在臺北縣板橋市○○○路○ 段6 巷2 號3 樓A3室，海洛
    因以香煙施用之方法，甲基安非他命則置於吸食器內以火燒
    烤產生煙霧後吸食之方式，施用海洛因、甲基安非他命各1
    次，嗣於98年1 月19日19時10分許，為警在臺北縣板橋市○
    ○○路○ 段6 巷4 號前查獲，並扣得海洛因6 小包（淨重共
    7.4 公克）、甲基安非他命7 小包（淨重共3.31公克）、毒
    品分裝袋1 批、毒品摻食吸管5 支、毒品吸食器3 組及電子
    磅秤1 台等物，並經其同意採集尿液檢體送驗呈鴉片類及安
    非他命類陽性反應，始悉上情。
二、案經臺北縣政府警察局板橋分局報請臺灣板橋地方法院檢察
    署檢察官偵查起訴。
    理  由
一、訊據被告甲○○坦承前開犯罪事實，而被告於98年1 月20日
    為警所採尿液送臺灣檢驗科技股份有限公司檢驗結果，發現
    確有鴉片類、安非他命類之陽性反應，此有臺北縣政府警察
    局板橋分局偵辦毒品危害防制條例案被移送人姓名暨代碼對
    照表、臺灣檢驗科技股份有限公司98年2 月13日出具之濫用
    藥物檢驗報告各1 紙附卷可稽，次查，該檢驗中心係先以酵
    素免疫分析法（ＥＩＡ）篩驗，其尿液中海洛因代謝物嗎啡
    、安非他命濃度超出檢測範圍，再以氣相層析質普儀分析法
    （ＧＣ／ＭＳ）確認；其檢驗方法係以「氣相層析儀」先將
    物質氣化後，再經分析管分離，由於各種物質之沸點及對管
    柱之吸附力不同，在經過檢測器（Detector）測定後，表現
    出不同之滯留時間（Retension time），以滯留時間來判斷
    係何種物質；再利用「質普儀」為檢測器，將物質撞擊成碎
    片，記錄其質譜圖。因每個化合物之鍵結能力不同，故不同
    之物質會有其特定之質譜圖，因此在物質之判斷上有如指紋
    之鑑定，在理論上，扣除人為因素，其精確度已接近百分之
    百。次按海洛因經注射或吸入人體後，約80% 於24小時內自
    尿中排出，一般而言，尿液中能否驗出嗎啡陽性反應與其投
    與量、投與途徑、採尿時間、個人體質及檢測方法之靈敏度
    有關，國外曾有文獻報導注射6 毫克之海洛因鹽酸鹽，其代
    謝物嗎啡之平均可檢出時限約為26小時，業經行政院衛生署
    藥物食品檢驗局於81年9 月8 日以藥檢壹字第8114885 號函
    述綦詳又參諸海洛因於人體內會代謝成嗎啡，因此涉嫌毒品
    海洛因之吸食者係檢驗其尿液中之嗎啡反應等情，此為本院
    職務上已知之事實，被告亦供承其施用者為毒品海洛因，則
    被告所施用之與嗎啡有關之毒品係為海洛因之事實，亦應堪
    以認定。又按甲基安非他命經口服投與後約百分之70於24
    小時內自尿中排出，約百分之90於96小時內自尿中排出，由
    於甲基安非他命成分之檢出與其投與方式、投與量、個人體
    質、採尿時間與檢測儀器之精密度等諸多因素有關，因此僅
    憑尿液中呈安非他命陽性反應，並無法確實推算吸食時間距
    採集時間之長短，惟依上述資料推斷，最長可能不會超過4
    日，亦經行政院衛生署藥物食品檢驗局81年2 月8 日（81）
    藥檢一字第001156號函示明確。被告上開所採尿液送驗結果
    既同時有鴉片類及甲基安非他命之陽性反應，顯見被告在經
    警採尿前之26、96小時內某時點，確曾有施用毒品海洛因及
    安非他命犯行。此外，復有被告所有供施用第1 、2 級毒品
    所用之毒品分裝袋1 批、毒品摻食吸管5 支、毒品吸食器3
    組及電子磅秤1 台等物扣案可資佐證，足證被告前開自白應
    與事實相符，應予信實。第查，被告甲○○前因施用毒品案
    件，經臺灣臺北地方法院以96年度毒聲字第576 號裁定送觀
    察、勒戒後，認無繼續施用毒品傾向，於民國96年11月14日
    觀察勒戒執行完畢釋放，並由臺灣臺北地方法院檢察署檢察
    官以96年度毒偵字第1991號為不起訴之處分確定等情，有該
    等不起訴處分書及臺灣高等法院被告全國前案紀錄表在卷可
    稽，其於強制戒治釋放後，5 年內再犯施用第1 、2 級毒品
    之罪，與毒品危害防制條例第23條第2 項之規定相符，殆無
    疑問。從而，本案事證已臻明確，被告犯行洵堪認定，自應
    依法論科。
二、按海洛因及甲基安非他命分屬第1 級及第2 級毒品，毒品危
    害防制條例第2 條第2 項第1 款及第2 款定有明文。核被告
    甲○○所為，係犯毒品危害防制條例第10條第1 項之施用第
    1 級毒品罪及同條第2 項之施用第2 級毒品罪；其持有海洛
    因及甲基安非他命之低度行為，分別為施用之高度行為所吸
    收，均不另論罪；其所犯上開二罪，犯意各別，行為互異，
    應分論併罰。爰審酌被告已有因施用毒品獲不起訴處分之寬
    典，猶因施用海洛因、甲基安非他命再犯本罪，顯未衷心悛
    悔，漠視法令之禁制，恣意濫用藥品，甚為可訾，兼衡其施
    用甲基安非他命、海洛因所生危害實以自戕健康為主，於他
    人尚無明顯重大危害及其犯後終能供認無隱，態度良好等一
    切情狀，分別量處如主文所示之刑，並定其應執行之刑，以
    示懲戒。
三、扣案毒品分裝袋1 批、毒品摻食吸管5 支、毒品吸食器3 組
    及電子磅秤1 台等物，均係被告所有，供其施用第一、二級
    毒品所用之物，業據被告供明在卷，併依刑法第38條第1 項
    第2 款之規定宣告沒收。至扣案之海洛因6 包、甲基安非他
    命7 小包，被告陳稱為其與男友黃鈺筌所有，因扣押物品目
    錄上開物品所有人/ 持有人/ 保管人為甲○○、黃鈺筌，既
    無證據顯示上開物品為被告供犯本案所用之物，而上開物品
    復為同案被告黃鈺筌案件之重要證物，並為本案被告另涉販
    賣毒品案件之證物，故就上開物品部分爰不諭知沒收或沒收
    銷燬。
據上論斷，應依刑事訴訟法第273 條之1 第1 項、第299 條第1
項前段，毒品危害防制條例第10條第1 項、第2 項，刑法第11條
前段、第51條第5 款、第38條第1 項第2 款，判決如主文。
本案經檢察官陳姿雯到庭執行職務。
中    華    民    國    98    年    3     月    25    日
                  刑事第二庭    法  官  吳幸娥
上列正本證明與原本無異。
如不服本判決，應於判決送達後10日內敘明上訴理由，向本院提
出上訴狀 (應附繕本) ，上訴於臺灣高等法院。其未敘述上訴理
由者，應於上訴期間屆滿後20日內向本院補提理由書「切勿逕送
上級法院」。
                                書記官  蕭佩宜
中    華    民    國    98    年    3     月    25    日
附錄本案論罪科刑法條全文：
毒品危害防制條例第10條
施用第一級毒品者，處六月以上五年以下有期徒刑。
施用第二級毒品者，處三年以下有期徒刑。


司法院資訊處製作；財團法人民間司法改革基金會備份。
